臺灣臺中地方法院民事判決
111年度中簡字第3113號
原      告  翁雪瓊  
訴訟代理人  陳法佑  
被      告  李登科  


上列被告因詐欺等刑事案件（本院110年度易字第1531號），經
原告提起刑事附帶民事訴訟請求損害賠償（本院110年度附民字
第1174號），由本院刑事庭裁定移送前來，於民國111年11月15
日言詞辯論終結，本院判決如下：
    主      文
被告應給付原告新臺幣壹拾肆萬柒仟壹佰零捌元，及自民國一百
一十一年六月二十二日起至清償日止，按週年利率百分之五計算
之利息。
本判決得假執行。
    事實及理由
一、本件被告未於言詞辯論期日到場，核無民事訴訟法第386條
    各款所列情形，爰依原告之聲請，由其一造辯論而為判決。
二、原告主張：被告依其一般社會生活之通常經驗，應可知悉一
    般人均可自行申請金融帳戶使用，如非意圖供犯罪使用，無
    使用他人金融帳戶之必要，並可預見其將金融帳戶提供與真
    實姓名、年籍不詳之人後，該人將可能藉由該蒐集所得之帳
    戶作為詐欺被害人轉帳之用，遂行詐欺取財犯行，並於提領
    後即產生遮斷或掩飾、隱匿資金流動軌跡以逃避國家追訴、
    處罰之效果，而其發生並不違背自己本意之情況下，同時基
    於幫助他人犯詐欺取財及一般洗錢之不確定故意，於民國10
    9年10月8日前不詳某日，先依真實姓名年籍均不詳之某男子
    （下稱上開不詳甲男）指示，更改其所申辦之合作金庫商業
    銀行帳號0000000000000號帳戶（下稱上開合庫銀行帳戶）
    金融卡密碼後，在新北市新莊區天祥街之全家便利商店，將
    上開合庫銀行帳戶之存摺、金融卡寄送交付與上開不詳甲男
    〈被告未取得約定之報酬新臺幣（下同）5,000元〉，以此方
    式提供交付與上開不詳甲男使用。上開不詳甲男取得被告上
    開合庫銀行帳戶之存摺、金融卡、密碼後，即與另一真實姓
    名年籍不詳之人（下稱上開不詳乙）共同使用。被告即以此
    方式容任上開不詳甲男及上開不詳乙以上開合庫銀行帳戶作
    為詐欺取財之工具，而以此方式幫助上開不詳甲男及上開不
    詳乙使用上開合庫銀行帳戶詐騙他人轉帳之用、作為收受及
    提領詐欺犯罪所得使用，於提領後產生遮斷或掩飾、隱匿資
    金流動軌跡以逃避國家追訴、處罰之效果。而上開不詳甲男
    及上開不詳乙共同意圖為自己不法之所有，基於詐欺取財及
    一般洗錢之犯意聯絡，上開不詳甲男於109年9月15日晚間7
    時48分許，撥打電話向原告佯稱：其為小三美日客服人員，
    原告之前購物，訂單因後臺會計人員輸入錯誤金額，導致信
    用卡多扣金額云云，復由上開不詳乙撥打電話向原告佯稱：
    其係玉山銀行專員，因退款過程中，接獲金管會通知表示帳
    戶涉及非法洗錢，須將原告帳戶內的款項轉入金管會提供之
    信託帳戶云云，致原告因而陷於錯誤，依指示於同年10月8
    日下午3時29分、30分許，在其住處，以網路銀行轉帳99,98
    5元、47,123元至被告之上開合庫銀行帳戶。嗣上開轉入金
    額旋遭提領一空，產生遮斷資金流動軌跡以逃避國家追訴、
    處罰之效果，致使原告因而受有147,108元之損害，爰依侵
    權行為之法律關係，請求被告負損害賠償責任等語。並聲明
    ：⑴被告應給付原告147,108元，及自起訴狀繕本送達翌日起
    至清償日止，按週年利率百分之5計算之利息。⑵願供擔保，
    請准宣告假執行。
三、被告未於言詞辯論期日到場，亦未提出準備書狀作何聲明或
    陳述。
四、得心證之理由：
  ㈠原告主張被告前開違反洗錢防制法及幫助詐欺犯行，致其受
    有147,108元之損失等情，有本院110年度易字第1531號刑事
    判決為證，被告已於相當時期受合法之通知，未於言詞辯論
    期日到場，復未提出準備書狀爭執，依民事訴訟法第436條
    第2項、第280條第3項、第1項之規定，視同自認，堪信原告
    主張為真正。
  ㈡按因故意或過失，不法侵害他人之權利者，負損害賠償責任
    。故意以背於善良風俗之方法，加損害於他人者亦同，民法
    第184條第1項定有明文。次按數人共同不法侵害他人之權利
    者，連帶負損害賠償責任；不能知其中孰為加害人者，亦同
    ，民法第185條第1項亦有明定。再所謂共同侵權行為，係指
    數人共同不法對於同一之損害，與以條件或原因之行為。加
    害人於共同侵害權利之目的範圍內，各自分擔實行行為之一
    部，而互相利用他人之行為，以達其目的者，仍不失為共同
    侵權行為人，而應對於全部所發生之結果，連帶負損害賠償
    責任（最高法院78年度台上字第2479號判決可資參照）。又
    損害賠償之債，以有損害之發生及有責任原因之事實，並二
    者之間，有相當因果關係為成立要件（參見最高法院48年台
    上字第481號判例意旨）。查本件被告將其所申辦之銀行帳
    戶交付詐欺集團，與該詐騙集團成員分擔實行行為，共同以
    上開方式向原告詐取財物，致原告受有147,108元之損害，
    又被告故意不法行為與原告所受損害間，具有相當因果關係
    ，依首揭法條規定及最高法院判例意旨，被告對原告所受損
    害，應負賠償責任甚明。
  ㈢末按給付無確定期限者，債務人於債權人得請求給付時，經
    其催告而未為給付，自受催告時起，負遲延責任，其經債權
    人起訴而送達訴狀者，與催告有同一之效力；遲延之債務，
    以支付金錢為標的者，債權人得請求依法定利率計算之遲延
    利息；應付利息之債務，其利率未經約定，亦無法律可據者
    ，週年利率為百分之5，民法第229條第2項、第233條第1項
    前段、第203條分別定有明文。本件原告對被告之侵權行為
    損害賠償債權，核屬無確定期限之給付，既經原告起訴並送
    達訴狀，有送達證書可憑，被告迄未給付，當應負遲延責任
    。是原告請求自起訴狀繕本送達被告之翌日即111年6月22日
    起至清償日止，按週年利率百分之5計算之利息，與上開規
    定，核無不合，應予准許。　
五、綜上所述，原告依侵權行為之法律關係，請求被告給付147,
    108元，及自111年6月22日起至清償日止，按週年利率百分
    之5計算之利息，為有理由，應予准許。
六、本件判決係依民事訴訟法第427條第1項規定適用簡易訴訟程
    序，所為被告敗訴判決，應適用民事訴訟法第389條第1項第
    3款之規定，依職權宣告假執行。又原告雖聲請供擔保宣告
    假執行，惟本件係屬簡易訴訟程序，法院為被告敗訴判決時
    ，原應依職權宣告假執行，而無待於原告之聲請，是原告聲
    請供擔保為假執行之宣告，無非促使法院職權之發動而已，
    本院自無須就其聲請為准駁之裁判，附此敘明。
七、本件原告提起刑事附帶民事訴訟，由本院刑事庭依刑事訴訟
    法第504條第1項之規定裁定移送前來，依同條第2項規定就
    原告起訴部分依法免徵第一審裁判費，且本件訴訟繫屬期間
    亦未增生訴訟費用，尚無訴訟費用負擔問題，併此敘明。
中　　華　　民　　國　　111 　年　　11　　月　　29　　日
                      臺灣臺中地方法院臺中簡易庭
                                  法　官　吳蕙玟
以上正本係照原本作成。
如不服本判決，應於送達後20日內，向本院提出上訴狀並表明上
訴理由，如於本判決宣示後送達前提起上訴者，應於判決送達後
20日內補提上訴理由書（須附繕本）。如委任律師提起上訴者，
應一併繳納上訴審裁判費。
中　　華　　民　　國　　111 　年　　11　　月　　29　　日
                                  書記官　楊思賢